臺灣橋頭地方法院刑事判決　
110年度簡上字第216號
上  訴  人  臺灣橋頭地方檢察署檢察官
被      告  林金坤


上列上訴人因被告妨害名譽案件，不服本院橋頭簡易庭中華民國
110年10月6日110年度簡字第1069號第一審刑事簡易判決（聲請
簡易判決處刑案號：臺灣橋頭地方檢察署110年度偵字第6408號
），提起上訴，本院管轄之第二審合議庭判決如下：
    主  文
上訴駁回。
    理  由
一、本案經本院管轄之第二審合議庭審理結果，認原審判決以被
    告林金坤犯侮辱公務員罪，處拘役8日，並諭知易科罰金之
    折算標準，其認事用法核無違誤，量刑亦屬妥適，應予維持
    。爰依刑事訴訟法第373條規定，關於本案之事實、證據及
    理由，除補充後述所載證據能力之論述，並於證據部分另補
    充「被告於本院審判程序之自白」（詳簡上卷第59頁、第89
    頁及第94頁）以外，其餘均引用第一審刑事簡易判決書記載
    之犯罪事實、證據及理由（如附件）。
二、本判決以下所引用之傳聞證據，業經檢察官、被告於本院準
    備程序或審理程序時均同意有證據能力（簡上卷第60至62頁
    及第89頁），或至本院言詞辯論終結前均未聲明異議（簡上
    卷第90至95頁），本院審酌各該傳聞證據作成時之情況，認
    均與本件待證事實具有關聯性，查無不法取證之情形，且皆
    為證明犯罪事實存否所必要，認以之作為證據應屬適當，依
    刑事訴訟法第159條之5規定，均具證據能力。
三、檢察官上訴意旨略以：被告自恃里長身分，無視告訴人陳藝
    銘在高雄市○○區○○路○段00號之湖內區公所調解委員會調解
    室進行調解程序，大聲咆哮阻撓調解程序之進行，並辱罵告
    訴人「幹你娘」，犯後迄今未與告訴人和解及賠償損害，且
    對於告訴人態度惡劣，原審僅就其犯行量處拘役8日，顯不
    符合量刑之比例原則等語。
四、本院之判斷：
　㈠按量刑輕重，係屬事實審法院得依職權自由裁量之事項，苟
    已斟酌刑法第57條各款所列情狀而未逾越法定刑度，不得遽
    指為違法（最高法院72年台上字第6696號、75年台上字第70
    33號等判決先例意旨參照）。又同一犯罪事實與情節，如別
    無其他加重或減輕之原因，下級審量定之刑，亦無過重或失
    輕之不當情形，則上級審法院對下級審法院之職權行使，原
    則上應予尊重（最高法院85年度台上字第2446號判決意旨參
    照）。又量刑之輕重，固屬事實審法院得依職權自由裁量之
    事項，惟仍應受比例原則及公平原則之限制，否則其判決即
    非適法。刑事審判旨在實現刑罰權分配的正義，故法院對有
    罪被告之科刑，應符合罪刑相當之原則，使輕重得宜，罰當
    其罪，以契合社會之法律感情，此所以刑法第57條明定科刑
    時應審酌一切情狀，尤應注意該條各款所列事項以為科刑輕
    重之標準（最高法院95年度臺上字第1662號判決參照）。 
　㈡經查：原審因認被告犯侮辱公務員罪，事證明確，因而適用
    修正前刑法第140條第1項前段（被告行為後，刑法第140條
    業於111年1月12日修正公布，111年1月14日施行，修正後刑
    法第140條規定，除刪除修正前同條第2項之規定，並將修正
    前同條第1項之法定刑有期徒刑部分，由「6月以下有期徒刑
    」提高為「1年以下有期徒刑」，罰金刑部分則由「3,000元
    以下罰金」提高為「10萬元以下罰金」，經新舊法比較結果
    ，新法未有利於被告，依刑法第2條第1項前段規定，適用修
    正前刑法第140條第1項規定。原審未及為新舊法比較，雖有
    未當，然其仍適用修正前規定論罪科刑，結論並無不同，乃
    不以之為撤銷理由）、第309條第1項、第55條前段、第41條
    第1項前段以及刑法施行法第1條之1第1項等規定，並審酌被
    告明知告訴人係依法執行職務，未知收斂及謹慎自身言行，
    當場出言予以侮辱，蔑視國家公權力，侵害公務執行職務之
    嚴正性及貶損告訴人之人格評價，所為殊不可取；惟念及被
    告犯後坦承犯行，犯後態度尚可，復考量被告雖與告訴人洽
    談調解，惟因雙方就賠償金額認知有落差，未能達成調解，
    填補告訴人所受損害，兼衡其教育程度、生活經濟狀況、素
    行等一切情狀，量處拘役8日，並諭知易科罰金之折算標準
    ，已詳敘判決之理由，經核其認事用法均無違誤，量刑並未
    逾越法定刑之範圍，亦屬允妥，尚無裁量逾越或濫用之違法
    情事，應予維持。至被告迄今未與告訴人達成和解，復未賠
    償告訴人所受損害部分，實係早於原審判決前，已由原審移
    付調解，然因雙方對於調解金額有所歧異，未能達成共識，
    而未達成調解（簡字卷第37頁），此已為原審判決量刑時所
    審酌，又本院於上訴審準備程序中亦曾傳喚告訴人，然因告
    訴人無調解意願，亦不接受被告當庭道歉（簡上卷第64頁）
    ，而未能達成調解，依此以觀，檢察官上訴所指被告尚未與
    告訴人達成和解或賠償告訴人所受損害等節，似非可全然歸
    責於被告而誠如原審所認定乃雙方對調解之認知落差所致，
    檢察官執此提起上訴，為無理由，應予駁回。
據上論斷，應依刑事訴訟法第455條之1第1項、第3項、第368條
、第373條，判決如主文。
本案經檢察官黃碧玉聲請簡易判決處刑及提起上訴，檢察官林世
勛到庭執行職務。
中　　華　　民　　國　　111 　年　　6 　　月　　24　　日
                  刑事第三庭審判長法　官  張瑋珍
                                  法  官  彭志崴
                                  法  官  羅婉怡  
以上正本證明與原本無異。
不得上訴。
中　　華　　民　　國　　111 　年　　6 　　月　　27　　日
　　　　　　　　　　　　　　　　　書記官  周耿瑩
附錄本案論罪科刑法條：
修正前第140條第1項
於公務員依法執行職務時，當場侮辱或對於其依法執行之職務公
然侮辱者，處六月以下有期徒刑、拘役或三千元以下罰金。

附件：
臺灣橋頭地方法院刑事簡易判決　　　　 110年度簡字第1069號
聲　請　人　臺灣橋頭地方檢察署檢察官
被　　　告　
林金坤上列被告因妨害名譽案件，經檢察官聲請以簡易判決處刑
（110年度偵字第6408號），本院判決如下：
    主  文
林金坤犯侮辱公務員罪，處拘役捌日，如易科罰金，以新臺幣壹
仟元折算壹日。
    事實及理由
一、林金坤係高雄市湖內區文賢里里長，受案外人即里民林奇明
    請託，於民國109年11月18日10時30分許，前往高雄市○○區○
    ○路○段00號之湖內區公所調解委員會調解室瞭解該里民之車
    禍調解一事，於調解程序進行期間，因陳藝銘請林金坤暫時
    勿發言，詎料林金坤心生不滿，明知陳藝銘係該案之調解委
    員，正依法執行職務，竟基於當場侮辱依法執行職務公務員
    及公然侮辱之犯意，在該不特定人得以共見共聞之場所，公
    然以「幹你娘」之穢語，侮辱依法執行公務之調解委員陳藝
    銘，足以貶損其名譽與公務員執行職務之威信。嗣經陳藝銘
    提出告訴，始查知上情。
二、上開犯罪事實，業據被告林金坤於警詢、偵查及本院訊問時
    均坦承不諱，核與證人及告訴人陳藝銘於警詢、偵查時之證
    述；證人謝永發、黃永昌於警詢時之證述相符，並有高雄市
    湖內區調解委員調解事件一覽表、高雄市湖內區公所聘書、
    現場位置圖、高雄市政府警察局湖內分局110年4月15日高市
    警湖分偵字第1107068055號函暨檢附之高雄市湖內調解委員
    會平面位置示意圖及照片4張、現場照片9張附卷可稽，足認
    被告上開任意性之自白核與前揭事證相符，堪予採信。綜上
    ，本案事證明確，被告犯行洵堪認定，應依法論科。
三、論罪科刑：
（一）按刑法第10條第2項規定：「稱公務員者，謂下列人員：
      一依法令服務於國家、地方自治團體所屬機關而具有法定
      職務權限，以及其他依法令從事於公共事務，而具有法定
      職務權限者。二受國家、地方自治團體所屬機關依法委託
      ，從事與委託機關權限有關之公共事務者。」（學理上依
      序將符合第一款前段、後段、第二款規定者稱為「身分公
      務員」、「授權公務員」、「委託公務員」）。又鄉鎮市
      調解條例第1條規定，鄉、鎮、市應設調解委員會（下稱
      調解委員會），辦理民事、告訴乃論之刑事調解事件。關
      於調解委員會委員（下稱調解委員）之資格、聘任、解聘
      、迴避、職權，及聲請調解、進行調解程序、調解書之製
      作、審核、送達、調解成立、不成立之法律效果等事項，
      同條例均有明文規定。是以調解委員進行調解，係屬依法
      令從事於與公權力行使有關之公共事務，而為具有法定職
      務權限之「授權公務員」（最高法院101年度台上字第250
      1號判決參照）。經查，告訴人案發時為高雄市湖內區調
      解委員會之調解委員，正依法執行調解業務乙情，業如前
      述，是依上開說明，其應屬刑法第10條第2項之公務員，
      而被告對告訴人辱罵幹你娘之方式，使不特定多數人得以
      共見共聞該負面評價用語，該言語陳述除使人感覺不快之
      外，亦有輕蔑、嘲諷使人難堪之意，足使告訴人此執行職
      務之授權公務員受到社會負面的評價，是上開言語除足使
      告訴人對於個人在社會上所保持之人格及地位，達貶損其
      評價之程度外，亦足以生損害予公務員執行之職務及公署
      之尊嚴。
（二）是核被告所為，係犯刑法第140條第1項前段之侮辱公務員
      罪及同法第309條第1項之公然侮辱罪。又被告以一辱罵行
      為同時觸犯侮辱公務員罪及公然侮辱罪，為想像競合犯，
      依刑法第55條前段規定，從一重之侮辱公務員罪論處。檢
      察官聲請意旨認被告僅係犯刑法第309條之公然侮辱罪，
      尚有未洽，然因起訴之基本社會事實同一，且本院已依法
      告知被告罪名，並給予被告辯論之機會，爰依刑事訴訟法
      第300條規定，予以變更起訴法條。
四、爰審酌被告明知告訴人係依法執行職務，未知收斂及謹慎自
    身言行，竟當場對其出言予以侮辱，蔑視國家公權力，侵害
    公務執行職務之嚴正性及貶損告訴人之人格評價，所為殊不
    可取；惟念及被告犯後坦承犯行，犯後態度尚可；復考量被
    告雖與告訴人洽談調解，惟因雙方就賠償金額認知有落差，
    未能達成調解，填補告訴人所受損害；兼衡其高中肄業之教
    育程度、生活經濟狀況、素行等一切情狀，量處如主文所示
    之刑，並諭知易科罰金之折算標準，以資懲儆。
五、據上論斷，應依刑事訴訟法第449條第1項前段、第3項、第3
    00條、第454條第1項，逕以簡易判決處刑如主文。
六、如不服本判決，應於判決送達後10日內，向本院提出上訴狀
    ，上訴於本院第二審合議庭（應附繕本）。
本案經檢察官黃碧玉聲請以簡易判決處刑。
中    華    民    國   110    年    10    月    6     日
                  橋頭簡易庭    法  官  張瑾雯
以上正本證明與原本無異。
中    華    民    國   110    年    10    月    7     日
                                書記官  林瑞標
附錄本案論罪科刑法條：
中華民國刑法第140條
於公務員依法執行職務時，當場侮辱或對於其依法執行之職務公
然侮辱者，處 6 月以下有期徒刑、拘役或 3 千元以下罰金。
對於公署公然侮辱者，亦同。
中華民國刑法第309 條
公然侮辱人者，處拘役或9 千元以下罰金。
以強暴犯前項之罪者，處1 年以下有期徒刑、拘役或1 萬5 千元
以下罰金。